行　政　法　院　判　決　　　　　　　　　　　　　八十八年度判字第三七四六號
　　原　　　告　信立化學工業股份有限公司
　　代　表　人　甲○○
　　被　　　告　臺南縣政府
右當事人間因水污染防治法事件，原告不服行政院環境保護署中華民國八十七年九月
十七日八七環署訴字第五五二八一號再訴願決定，提起行政訴訟。本院判決如左︰
　　主  文
原告之訴駁回。
　　事  實
緣原告從事印染整理業，工廠排放廢水，經台南縣環境保護局於民國八十六年十一月
三日十時三十分派員前往稽查，於放流口採樣，檢驗結果化學需氧量四二七毫克＼公
升，不符合放流水標準所定化學需氧量二○○毫克＼公升之限值。被告據以裁處新台
幣六萬元罰鍰，並限期於八十六年十二月二十三日前改善完成。原告不服，提起訴願
遭駁回後，於八十七年六月二十二日向行政院環境保護署提起再訴願，遞遭決定駁回
，遂提起行政訴訟，茲摘兩造訴辯意旨如次：
原告起訴意旨略謂︰本公司第一廠廠址為台南縣學甲鎮○○里○○路一二一號，則依
據台南縣政府環保局11.3.廢水檢驗報告提出說明，本公司檢驗方法依照環保署公告
檢驗方法：化學需氧量NIEA W515.50A ，檢驗結果COD 值：174PPM，其來函後即向環
保單位，該相關人員提出檢驗方法NIEA W515.50A 並不符合環保署公告檢驗方法NIEA
W515.50A，為求數據之準確性，並於年月日前往環保局提出將其日前所存放於
環保局第五課水樣，呈核重新化驗以確認水樣數據之準確性，但並未被環保局所接受
。據被告答辯指稱：本府年月日府環三字第19949 號函附檢驗報告所註檢測方
法NIEA W510.50A 為繕打錯誤，已於年月日八六府環三字第21351 號函向本公
司提出檢測方法NIEA W515.50A 更正說明，所以其水樣之檢測數據COD 值：427PPM，
可以確認為不準確，為何不也提出其當日所檢測之數據COD 值：427PPM，其因檢測方
法錯誤亦未來函說明所進行檢驗數據COD 值：427PPM檢測過程情形。而只提出其檢驗
方法為人為因素繕打錯誤等云云提出說明。日前環保局針對本公司改善完成後複查採
取水樣及近日所進行之稽查取水樣化驗分析，皆符合現行之排放標準。本公司近三年
來致力於廢水處理設備之操作一切正常，其水質之處理極為穩定，絕無可能如環保局
檢驗COD 值：427PPM，公司有信心將其廢水處理設備維持正常操作，同時也願隨時接
受環保單位二十四小時，任何時間進行採取水樣進行分析，以瞭解本公司廢水操作情
形。其台南縣環保局檢驗方法與環保署公告之檢驗方法不符，實以其檢測之數據所造
成之誤差，並不能以來函向相關單位提出繕打錯誤之說詞來修正其可能造成錯誤，更
不應將其做為罰鍰之參考說明實有不妥之處，惠請諒察並撤銷原處分及原決定等語。
被告答辯意旨略謂︰一、依水污染防治法第七條第一項規定：「事業、污水下水道系
統或建築物污水處理設施，排放廢（污）水於地面水體者應符合放流水標準。」同法
第三十八條規定：「事業、污水、下水道系統排放廢（污）水，違反第七條第一項或
第八條規定者，處新臺幣陸萬元以上陸拾萬元以下罰鍰，並通知限期改善，屆期仍未
完成改善者按日連續處罰．．．」本府據以處分，應無不當。二、原告質疑本縣環境
保護局檢測COD 之使用方法與原告其所採用之檢驗方法NIEA W515.50A 有所不同，檢
驗結果不同。惟查本件採樣、保存及送驗過程均符合相關程序之規定，且本縣環境保
護局檢驗人員係經行政院環境保護人員訓練所訓練合格之技術人員，所採用之檢驗方
法亦依照環保署所公告之標準NIEA W515.50A 為之，檢測過程皆依規定確實記錄，數
據之計算無誤。至於本府八十六年十一月十八日府環三字第一九九四九三號函附檢驗
報告上所註檢測方法NIEA W510.50A 純為繕打錯誤，已於八十六年十二月十一日八十
六府環三字第二一三五一一號函向原告更正。再查原告自行檢測之水樣與本縣環保局
派員稽查時所採水樣非同一水樣，其檢測之程序技術不明，自不得與本縣環保局檢測
之數據相比對。三、綜上所述，本府係依據本縣環境保護局稽查紀錄、廢水檢驗報告
暨現場採樣照片附卷可稽，處分並無不當，亦無違誤，請以判決駁回原告之訴。
　　理  由
按「事業．．．排放廢（污）水於地面水體者，應符合放流水標準。」「事業．．．
排放廢（污）水違反第七條第一項．．．規定者，處新台幣六萬元以上六十萬元以下
罰鍰，並通知限期改善；．．．。」為水污染防治法第七條第一項及第三十八條所明
定。本件原告從事印染整理業，排放廢水，經台南縣環境保護局於八十六年十一月三
日派員稽查當時，會同該事業現場專責人員於放流口採取水樣一組，經檢驗結果（化
學需氧量四二七mg/1，限值二○○mg/1）未符合放流水標準，被告乃據以裁處新台幣
六萬元罰鍰，並限期於八十六年十二月二十三日前改善完妥，有事業水污染稽查記錄
、廢水檢驗報告、處分書及照片二張附原處分卷可稽，揆諸首揭法條規定，並無不合
，一再訴願決定遞予維持，亦無違誤。原告起訴雖主張：「（一）本公司第一廠廠址
為台南縣學甲鎮○○里○○路一二一號，則依據台南縣環保局八十六年十一月三日廢
水檢驗報告提出說明，本公司檢驗方法依照環保署公告檢驗方法：化學需氧量NIEA W
515.50A ，檢驗結果COD 值：174PPM，其來函後即向環保單位，該相關人員提出檢驗
方法NIEA W510.50A 並不符合環保署公告檢驗方法NIEA W515.50A ，為求數據之準確
性，並於八十六年十一月十六日前往環保局提出將其日前所存放於環保局第五課水樣
，呈核重新化驗以確認水樣數據之準確性，但並未被環保局所接受。（二）據被告答
辯指稱：本府八十六年十一月十八日府環三字第一九九四九號函檢驗報告所註檢測方
法NIEA W510.50A 為繕打錯誤，已於八十六年十二月十一日八十六府環三字第二一三
五一號函向本公司提出檢測方法NIEA W515.50A 更正說明，所以其水樣之檢測數據CO
D 值：427PPM，可以確認為不準確，為何不也提出其當日所檢測之數據COD 值：427P
PM，其因檢測方法錯誤亦未來函說明所進行檢驗數據COD 值：427PPM檢測過程情形。
而只提出其檢驗方法為人為因素繕打錯誤等云云提出說明。（三）日前環保局針對本
公司改善完成後複查採取水樣及近日所進行之稽查取水樣化驗分析，皆符合現行之排
放標準。本公司新三年來致力於廢水處理設備之操作一切正常，其水質之處理極為穩
定，絕無可能如環保局檢驗COD 值：422PPM，公司有信心將其廢水處理設備維持正常
操作，同時也願隨時接受環保單位二十四小時，任何時間進行採取水樣進行分析，以
瞭解本公司廢水操作情形。其台南縣環保局檢驗方法與環保署公告之檢驗方法不符，
實以其檢測之數據所造成之誤差，並不能以來函向相關單位提出繕打錯誤之說詞來修
正其可能造成錯誤，更不應將其做為罰鍰之參考說明，實有不妥之處，請撤銷原處分
。」云云。惟查：（一）、事業排放廢水於地面水體者，應符合放流水標準，為首揭
法條明定業者應盡之義務，故凡排放廢水於地面水體未符合放流水標準者，即應受罰
。本件採樣之廢水為原告排放之廢水，既經採樣檢驗化學需氧量不符合標準，已如前
述，被告據以裁處最低罰鍰額度新台幣六萬元，並限期於八十六年十二月二十三日前
改善完成，即無違法或不當。（二）、本件稽查人員當日前往原告工廠稽查採樣，樣
品保存方式「塑膠紙」、「四℃冷藏」、「加酸」、「暗處貯藏」（見原處分卷所附
稽查記錄），已足證明本件採樣廢水已依有關規定保存送驗。而原告固可自行採水樣
檢驗以瞭解其廢水性質，惟自行檢驗之水質報告，屬私文書，且本件稽查採樣之時間
不同，無法反證據以處分之本件檢驗報告有不實或失確之處。（三）、又原告質疑本
件廢水檢驗方法錯誤云云。查台南縣環保局檢驗人員係經行政院環境保護人員訓練所
訓練合格之技術人員，所採用之檢驗方法亦依照行政院環境保護署所公告之標準NIEA
W515.50A 為之，檢測過程皆依規定確實記錄，數據之計算無誤。至於被告八十六年
十一月十八日府環三字第一九九四九三號函附檢驗報告上所註檢測方法NIEA W510.50
A 純為繕打錯誤，已於八十六年十二月十一日八十六府環三字第二一三五一一號函向
原告更正在案。原告質疑本件檢驗方法及數據不正確，未能提出有利於己之具體事證
以實其說，即難採憑。又原告自行檢測之水樣與台南縣環保局派員稽查時所採水樣非
同一水樣，其檢測之程序技術不明，亦不得與環保局檢測之數據相比對。綜上所述，
原處分及一再訴願決定俱無違誤，原告起訴意旨，仍執前詞爭訟，自難認為有理由，
應予駁回。
據上論結，本件原告之訴為無理由，爰依行政訴訟法第二十六條後段，判決如主文。
中    華    民    國     八十八      年      十      月     二十二      日
                    行 政 法 院 第 六 庭
                                審 判 長 評  事      鍾  曜  唐
                                         評  事      徐  樹  海
                                         評  事      高  啟  燦
                                         評  事      林  家  惠
                                         評  事      劉  鑫  楨
右  正  本  證  明  與  原  本  無  異
                                         法院書記官  賀  瑞  鸞
中    華    民    國     八十八      年      十      月     二十五      日
